臺灣臺中地方法院刑事判決　　　　　　　　　　　　九十一年度易字第一四四二號
　　公　訴　人　臺灣臺中地方法院檢察署檢察官
　　被　　　告　丙○○　男　四.
右列被告因竊盜案件，經臺灣臺中地方法院檢察署檢察官提起公訴（九十一年度偵字
第六二六一號），及臺灣臺南地方法院檢察署檢察官移送併辦（九十一年度偵字第八
三九七號），本院判決如左：
    主  文
丙○○連續攜帶兇器竊盜未遂，處有期徒刑肆月，如易科罰金，以佰元折算壹日。
扣案之螺絲起子、扳手各貳支、鐵鉗壹支、小手電筒、萬能夾老虎鉗、老虎鉗、尖嘴
鉗、壹字螺絲起子、十字螺絲起子、鋼鋸、活動扳手、開口扳手、圓形扳手各壹支、
手套貳付，均沒收。
    事  實
一、丙○○意圖為自己不法之所有，基於竊盜之概括犯意，先於民國九十一年三月二
    十七日凌晨二時三十分許，在臺中市西屯區福上巷二三一號前，持客觀上足以對
    人之生命、身體造成危險性而可供作兇器使用之螺絲起子、扳手各二支及鐵鉗一
    支，以不詳方式進入乙○○所有停放在該處之車牌號碼六Ｊ—五六五七號自小客
    車內，正在蒐尋財物以供竊取之際，適為巡邏員警當場查獲而未得逞，並在丙○○手中扣得螺絲起子一支，在其褲裡取得工作手套一隻，在上開自小客車內扣得
    工作手套一隻、螺絲起子、鐵鉗各一支，另在丙○○逃逸之沿路上查得扳手二支
    。嗣於同年八月十三日凌晨二時許，丙○○又在臺南市○○街二號旁空地車棚內
    ，持客觀上足以對人之生命、身體造成危險性而可供作兇器使用之萬能夾老虎鉗
    、老虎鉗、尖嘴鉗、壹字螺絲起子、十字螺絲起子、鋼鋸、活動扳手、開口扳手
    、圓形扳手各一支及手套一雙，以不詳方式進入停放在該址車棚內屬於鄭淑芬所
    有而由丁○○使用之車牌號碼ＵＫ─一二九五號自小客車內，正在蒐尋財物以供
    竊取之際，適丁○○準備駕車出門，而當場逮獲自該自小客車駕駛座內衝出之丙○○，並在丙○○手中起出裝有上開器具及一支小手電筒之塑膠袋一只，丙○○
    因而未能順利竊得財物。
二、案經臺中市警察局第六分局報告臺灣臺中地方法院檢察署檢察官偵查起訴及臺南
    市警察局第六分局報告臺灣臺南地方法院檢察署檢察官移送併辦。
    理  由
一、訊據被告丙○○對於有於九十一年三月二十七日凌晨二時三十分許，擅自進入被
    害人乙○○所有車牌號碼六Ｊ─五六五七號自小客車內，及有於同年八月十三日
    凌晨二時許，前往臺南市○○街二號旁之空地，且手中攜帶一只塑膠袋，內裝手
    電筒、萬能夾老虎鉗、老虎鉗、尖嘴鉗、壹字螺絲起子、十字螺絲起子、鋼鋸、
    活動扳手、開口扳手、圓形扳手各一支及手套一雙等事實，固均坦承不諱，然矢
    口否認有何右開竊盜犯行，辯稱：(一)伊因遺失錢包，又感口渴，見被害人乙○○
    之自小客車車門開啟，因而想進入車內看看有無水可喝；伊當日並未攜帶任何器
    具，扣案之螺絲起子、鐵鉗、扳手等工具，均非伊所有，伊於逃跑時因為踢到放
    置在駕駛座之上開工具，誤以為係伊所有之手機，就拿起來逃跑，後來才丟掉。
    (二)伊並未進入被害人丁○○使用之車牌號碼ＵＫ─一二九五號自小客車內，當時
    伊在離該車十多公尺處大便，剛大完便起身要走回自己車子那邊時，有看到被害
    人丁○○在追人，結果被害人丁○○就抓住伊說伊偷車。又扣案之鋼鋸並非伊所
    有云云。經查：
（一）被告進入被害人乙○○所有車牌號碼六Ｊ─五六五七號自小客車行竊部分：
  １、被告未經被害人乙○○同意即擅自進入車牌號碼六Ｊ─五六五七號自小客車內
      ，欲拿取財物之事實，業據被告自承在卷，核與被害人乙○○指述之情節相符
      ，復經查獲員警即證人廖偉成到庭結證屬實，並有臺中市警察局第六分局搜索
      筆錄、贓物保管收據、照片十張附卷可稽。又被告雖辯稱進入車內只是要找水
      喝云云，然查，被害人乙○○放置在車內之飲用水縱使價值甚微，仍屬被害人
      乙○○所有之財物，被告此部分辯解，自無解於其犯有竊盜犯行之認定。
  ２、被告雖又辯稱其未攜帶任何工具，扣案之扳手、螺絲起子、鐵鉗、手套等物均
      非其所有，伊於逃跑時上開工具掉出來，伊以為係伊手機掉出來，就撿起來，
      發覺不對才丟掉云云，並以當日由雲林地區載送伊至臺中地區之計程車司機即
      證人甲○○之證詞欲佐其說。惟查：
    (1)扣案之扳手、螺絲起子、鐵鉗、手套等物件，均非被害人乙○○所有，亦非放
      置在車牌號碼六Ｊ─五六五七號自小客車內之工具一節，業據被害人乙○○到
      庭陳稱明確。而當場查獲被告之員警即證人廖偉成復結證稱：「（問：扣案證
      物自何處查扣到？）查獲時被告只有拿一支螺絲起子，我同事叫他將螺絲起子
      放下來，怕他會傷人，斷掉的鉗子與一支螺絲起子是在車子駕駛座腳踏板拿到
      的。其他東西是沿著被告逃跑路線撿獲的，手套是抓到被告時發現一隻在被告
      運動褲口袋裡面，一隻在車子裡面。」等語，則有本院審判筆錄可考。另觀諸
      扣案之螺絲起子、扳手、鐵鉗等物，就外形、材質、大小，均核與市面上各款
      手機之機型大不相同，一般正常人無論在任何情形下，均不可能將扣案之螺絲
      起子、扳手、鐵鉗等工具，誤認為係手機。更何況被告本身即在經營汽車修護
      廠，有被告自行提出之雲林縣稅捐稽徵處北港分處營業稅稅額繳款書一紙在卷
      足憑，上開扣案之工具既均係其平日工作上經常使用之物，其更無將各該工具
      誤認為手機之可能。是以，被告辯稱係誤認上開工具為手機，始將之拾起，發
      覺不對才又丟掉云云，顯與常情有違，委不足採。
    (2)而依常理，扣案之螺絲起子、扳手、鐵鉗若非被告攜帶之物，則被告於擅入上
      開自小客車行竊之犯行已為員警發覺，並遭追捕之緊急情況下，豈會撿拾原非
      其攜帶之扳手、鐵鉗，再沿路予以丟棄，徒增逃逸之麻煩？又怎會在被逮獲時
      ，被查得手中持有扣案之螺絲起子一支，及褲袋中放有扣案之工作手套一隻？
      參以被告本亦辯稱並未攜帶任何工具，甚者在當時連伊身上之皮包亦已遺失，
      衡情，亦無將如扣案所示之數件工具，誤認係其個人財物而於逃逸時併予攜帶
      之理。被告辯稱扣案之上開工具，並非伊所有云云，又與事理相悖，無從信採
      。
    (3)證人甲○○即於九十一年三月二十六日二十一時許由雲林地區載送被告至臺中
      地區之計程車司機固到庭結證稱：「．．．我記得被告當時是空手上車的．．
      ．我們計程車司機對於客人是否攜帶東西會特別注意，有時候不喜歡載有帶東
      西的客人．．．」等語，有本院審判筆錄可稽，然查，扣案之螺絲起子、扳手
      各二支、鐵鉗一支、手套一付，體積均非龐大，非必以容器裝納，則依證人甲○○上開證詞，至多僅能證明被告於乘車當時並無攜帶手提或外放之行李，尚
      難認被告確無攜帶各該工具。再者，證人甲○○載送被告之時間係在九十一年
      三月二十六月二十一時許，載至臺中地區之時間約為當日二十三時許，距離被
      告進入被害人乙○○上開自小客車內行竊之時點即同年月二十七日凌晨二時三
      十分許，已有三個多小時之久，亦難以證人甲○○於同年月二十六日二十一時
      許所見被告並無攜帶任何物件之情狀，即推認被告於同年月二十七日凌晨二時
      三十分許，必無持有任何扣案工具之情事。據上，證人甲○○所為證言，顯不
      足資為有利於被告之認定。
    (4)從而，被告既於被查獲時於手中持有扣案之螺絲起子一支，褲袋中放有扣案之
      手套一隻，又經警在其逃逸之沿路上查得扣案之扳手二支，在上開自小客車內
      扣得扣案之手套一隻、螺絲起子、鐵鉗各一支，被告對於持有各該扣案工具，
      又未能提出合理之解釋，應認該等扣案工具確係被告所攜帶之物件。被告否認
      扣案之各件工具係其所有云云，即不足採。
（二）被告進入被害人丁○○使用之車牌號碼ＵＫ─一二九五號自小客車行竊部分：
  １、此部分事實，業據被害人丁○○於警訊及本院審理時指訴歷歷，並有臺南市警
      察局第六分局員警即證人江瑞芳當庭繪製之現場圖、照片七張附卷可稽，及扣
      案之小手電筒、萬能夾老虎鉗、老虎鉗、尖嘴鉗、壹字螺絲起子、十字螺絲起
      子、鋼鋸、活動扳手、開口扳手、圓形扳手各一支足資佐憑。
  ２、被告辯稱其於案發當時本係在附近大便等語，固有現場照片三張可佐其說，惟
      查，被害人丁○○於警訊時係指稱：「我於右述時、地（按指九十一年八月十
      三日凌晨二點左右）準備出門，持遙控器準備開啟車門，發現遙控器沒有動靜
      ，起初以為車門沒有鎖好，走近車邊欲開車門，突然車內有一名陌生男子從車
      內衝出，而且手持一只塑膠袋，我察覺有異，馬上尾隨將這名男子抓住，並馬
      上報警。」「（問：該名竊嫌衝出車子後，於何處被你抓住並扭送警方？）約
      離車子五公尺左右即被我抓住」「（問：竊嫌衝出車外至被你抓住，有無離開
      你視線？）沒有離開視線」等語，嗣於本院審理時復結證稱：「（問：發現被
      告竊盜經過？）我那時剛從家中出來要開車，車子原本都放在我房子後面有帳
      篷的車庫內，我車子原本車頭朝裡面，因為我凌晨兩點都要出去工作，我要去
      開車，發現我的遙控器怎麼沒有響，我就要開我車子駕駛座的門，我開門時並
      不知道裡面有人，但被告有看到我，我一拉門，裡面的竊賊就推我要逃走，我
      發現他手上有拿壹個塑膠袋，我就抓住竊賊，竊賊請我放過他，我不願意姑息
      ，我抓住被告到隔壁的鵝肉店，那邊很多人，當時在車棚有我與我兒子，我兒
      子要與我一起去工作，故有與我一起到車棚。我當時抓到的竊賊就是當庭被告
      。」「（問：提示照片，當時所看到被告拿的塑膠袋就是照片中的塑膠袋？）
      沒有錯，塑膠袋內就是裝這些工具，工具都是放在塑膠袋內，並沒有散落我車
      內。這些工具都不是我的東西。」等語，可知被害人丁○○前後指述之情節均
      屬一致，且核與到場處理之巡邏員警即證人皇甫紹華到庭所證：「本件是被害
      人丁○○抓到嫌犯後，才打電話跟我們報警的，我那時是線上巡邏，我們經過
      通知，就趕到現場處理。那時到現場時，．．．被害人丁○○稱．．．他有看
      到被告從他車子裡面跑出來．．．」等語，亦相符合。參以被告、被害人丁○○於警訊中皆表示彼此並不認識，亦無仇恨，衡情，被害人丁○○亦無甘冒觸
      犯偽證罪而故意設詞誣陷被告之理，應認被害人丁○○上開指稱，信屬可採。
      被告辯稱被害人丁○○原係在追另一人，結果竟抓住伊說伊偷車云云，即無足
      取。
  ３、再者，被告雖辯稱扣案之鐵鋸一支非其所有云云，然查，該支鐵鋸亦係在被告
      手持之塑膠袋內查扣一節，業據被害人丁○○、證人即參與查獲之警員江瑞芳
      證稱明確，而被告當場被查獲之工具又非僅該支鐵鋸，被害人丁○○、證人江
      瑞芳殊無就該支鐵鋸故意栽贓被告之理。被告此部分辯解，亦無可採。
（三）按任何人未經他人同意，均不得任意拿取他人財物，乃至明之理。被告明知此
      理，竟先後未經徵得被害人乙○○、丁○○之同意，即擅自進入車牌號碼六Ｊ
      ─五六五七號、ＵＫ─一二九五號自小客車內，欲拿取車中財物，其主觀上即
      有不法所有之意圖至明。
（四）綜上所陳，被告各項辯解，既均無足採，從而，本件事證已臻明確，被告確實
      犯有右開二次竊盜犯行，洵堪認定。
二、核被告所為，係犯刑法第三百二十一條第二項、第一項第三款之攜帶兇器竊盜罪
    。茲析述如下：
（一）按刑法第三百二十一條第一項第三款之攜帶兇器竊盜罪，係以行為人攜帶兇器
      竊盜為其加重條件，此所謂兇器，其種類並無限制，凡客觀上足對人之生命、
      身體、安全構成威脅，具有危險性之兇器均屬之，且祇須行竊時攜帶此種具有
      危險性之兇器為已足，並不以攜帶之初有行兇之意圖為必要。又按螺絲起子、
      扳手、鐵鉗均係鐵器，且均頂端尖銳，質地堅硬，如用以施暴、脅迫、抵抗，
      依一般社會觀念，皆足使人之生命、身體受有危害，自堪認為兇器。最高法院
      六十二年台上字第二四八九號、七十九年台上字第五二五三號判例、八十年度
      台上字第二一八五號、七十三年度台上字第二七一二號判決均可參照。查本案
      被告丙○○於九十一年三月二十七日經警查獲扣得之螺絲起子、扳手各二支、
      鐵鉗一支，及於同年八月十三日為警查扣之萬能夾老虎鉗、老虎鉗、尖嘴鉗、
      壹字螺絲起子、十字螺絲起子、鋼鋸、活動扳手、開口扳手、圓形扳手各一支
      ，均係鐵製材質，質地堅硬，頂端尖銳，有各該扣案工具可考，如用以施暴、
      脅迫、抵抗，依一般社會觀念，皆足使人之生命、身體，完全受有危害，參諸
      前揭裁判意旨，自堪認為兇器。是被告丙○○先後分持各該扣案工具進入被害
      人乙○○、丁○○之車內行竊，核其所為，自該當於刑法第三百二十一條第一
      項第三款所定「攜帶兇器」之構成要件。
（二）被告前後二次犯行，時間緊接，觸犯構成要件相同之罪名，顯係基於概括犯意
      為之，依連續犯之規定論以一罪，並依法加重其刑。
（三）被告上開二次竊盜犯行，均已著手於犯罪行為之實施，且皆在尚未得財前即被
      查獲，均未至竊得財物之結果，為未遂犯，應依刑法第二十六條前段規定，減
      輕其刑，並依同法第七十一條第一項規定，先加後減之。
（四）公訴人雖僅就被告於九十一年三月二十七日凌晨二時三十分許之竊盜未遂犯行
提起公訴，然檢察官就犯罪事實一部起訴者，其效力及於全部。本件被告另於
      同年八月十三日凌晨二時三十分許，又基於承前同一概括之犯意，進入被害人
      丁○○使用之車牌號碼ＵＫ─一二九五號自小客車內行竊，且在未得財前即遭
      被害人丁○○逮獲，被告此部分犯行與前揭公訴人已起訴部分係有連續犯之關
      係，均如前述，本院自應就屬於裁判上一罪之上開後一竊盜未遂犯行部分，一
      併加以裁判。
（五）被告於九十一年三月二十七日凌晨二時三十分許共攜帶螺絲起子、扳手各二支
      及鐵鉗一支等工具，公訴人於起訴書犯罪事實欄僅記載扳手、螺絲起子各一支
      ，尚有疏漏。又被害人乙○○所有之車牌號碼六Ｊ─五六五七號自小客車左後
      座車窗玻璃雖亦遭人打破，業據被害人乙○○指訴詳盡，並有照片二張在卷可
      證，然就此部分犯行，則為被告所否認，被害人乙○○又非親眼目睹被告打破
      車窗，此外又查無其他證據足證該車之左後座車窗玻璃係被告所打破，自難遽
      認被告犯有此部分毀損之犯行。公訴人認定被告係以打破該車窗，再開車門進
      入該車，尚嫌速斷，均附此明。
（五）爰審酌被告之犯罪動機、目的僅在圖得私利，且正值壯年，有正當職業，竟不
      知謹慎行止，而起盜心；其竊盜時所攜帶之螺絲起子、扳手、鐵鉗、萬能夾老
      虎鉗、老虎鉗、尖嘴鉗、壹字螺絲起子、十字螺絲起子、鋼鋸、活動扳手、開
      口扳手、圓形扳手等工具，均可供兇器使用，對一般不特定人之人身安全具潛
      在之危險性，幸被告並未持以加害他人之生命或身體，且亦尚未竊得任何財物
      ，所生危害尚輕，被告因此而獲得之利益甚微，暨被告於犯後始終否認犯行，
      飾詞矯辯，未能悔悟，犯後態度不佳等一切情狀，量處如主文第一項所示之刑
      ，並諭知易科罰金之折算標準，以資懲儆。
（六）被告於九十一年三月二十七日經警查扣之螺絲起子、扳手各二支、鐵鉗一支、
      手套一付，及於同年八月十三日為警查扣之小手電筒、萬能夾老虎鉗、老虎鉗
      、尖嘴鉗、壹字螺絲起子、十字螺絲起子、鋼鋸、活動扳手、開口扳手、圓形
      扳手各一支、手套一雙，均係被告所有，並供犯罪所用或供犯罪預備之物，已
      如前述，爰依刑法第三十八條第一項第二款規定，宣告沒收之。至於被告於同
      年八月十三日雖另經查扣Ｔ型扳手一支，然該支Ｔ型扳手係在被告大便之處所
      查得，而非在被告攜入被害人丁○○使用之車牌號碼ＵＫ─一二九五號自小客
      車之塑膠袋中扣得一節，則經證人江瑞芳到庭證述明確，自難認被告有何以該
      Ｔ型扳手供作犯罪所用或供犯罪預備之用等情狀，核與同法第三十八條第一項
      第二款之規定，尚有未合，爰不諭知沒收，附此明。
據上論斷，應依刑事訴訟法第二百九十九條第一項前段，刑法第五十六條、第三百二
十一條第二項、第一項第三款、第二十六條、第四十一條第一項前段、第三十八條第
一項第二款，罰金罰鍰提高標準條例第二條，判決如主文。
中      華      民      國      九十一    年    十二    月    二十三    日
                                臺灣臺中地方法院刑事第二庭
                                    法  官  莊  嘉  蕙
右正本證明與原本無異。
如不服本判決，應於送達後十日內向本院提出上訴狀（須附繕本），上訴於臺灣高等
法院臺中分院。
                                    書記官
中      華      民      國      九十一    年    十二    月    二十三    日
附錄論罪科刑法條
中華民國刑法第三百二十一條
犯竊盜罪而有左列情形之一者，處六月以上、五年以下有期徒刑：
一  於夜間侵入住宅或有人居住之建築物、船艦或隱匿其內而犯之者。
二  毀越門扇、牆垣或其他安全設備而犯之者。
三  攜帶兇器而犯之者。
四  結夥三人以上而犯之者。
五  乘火災、水災或其他災害之際而犯之者。
六  在車站或埠頭而犯之者。
前項之未遂犯罰之。
